ACORDAO-COMPLETO-2365360

ACÓRDÃO 2281/2019 ATA 37/2019 - PLENÁRIO

VISTOS, relatados e discutidos estes autos em que se apreciam Embargos de Declaração opostos pela C.G. Construções Ltda. (peça 137) contra o Acórdão 2571/2018-TCU-Plenário;
ACORDAM os Ministros do Tribunal de Contas da União, reunidos em Sessão do Plenário, diante das razões expostas pelo Relator, em:
9.1. com fundamento no art. 34 da Lei 8.443/1992, conhecer dos presentes Embargos de Declaração, para, no mérito, rejeitá-los;
9.2. dar ciência desta deliberação ao embargante e aos demais interessados.

Embargos de declaração opostos contra acórdão que negou provimento a pedido de reexame interposto contra decisão que expediu determinações no bojo de auditoria realizada com o objetivo de fiscalizar a 2ª e 3ª etapas da obra de construção do Complexo de Pesquisa e Desenvolvimento em Saúde e Produção de Imunobiológicos localizado no Município de Euzébio/CE.

Fundação Oswaldo Cruz.

3. Interessados/Responsáveis/Recorrentes:
3.1. Interessados: C. G. Construções Ltda. (41.333.691/0001-22); Congresso Nacional (vinculador) 
3.2. Responsáveis: Fernando José Marques de Carvalho (XXX.393.577-XX); Leonardo Ribeiro de Lacerda (XXX.648.367-XX).
3.3. Recorrente: C. G. Construções Ltda. (41.333.691/0001-22).

13.1. Ministros presentes: José Mucio Monteiro (Presidente), Benjamin Zymler, Augusto Nardes, Aroldo Cedraz (Relator) e Raimundo Carreiro.
13.2. Ministros-Substitutos convocados: Augusto Sherman Cavalcanti, Marcos Bemquerer Costa, André Luís de Carvalho e Weder de Oliveira.

ACORDAO-COMPLETO-2556175

Acórdão de Relação 2436/2022 - Plenário

Acórdão de Relação

CG CONTRUCOES LTDA

C. G. Construções LTDA

AROLDO CEDRAZ

Ministro Aroldo Cedraz.

h3/>RELATÓRIO
Transcrevo, a seguir, a instrução lançada no âmbito da Secretaria de Recursos (peça 145) , a qual contou com a anuência de seu corpo diretivo (peça 146) :
"INTRODUÇÃO
1.	Trata-se de embargos de declaração opostos pela C.G. Construções Ltda. (peça 137) contra o Acórdão 2571/2018-TCU-Plenário (peça 131) , por meio do qual se negou provimento a pedido de reexame interposto contra o Acórdão 1247/2016-TCU-Plenário (peça 74) . A deliberação recorrida apresenta o seguinte teor:
ACORDAM os Ministros do Tribunal de Contas da União, reunidos em Sessão do Plenário, ante as razões expostas pelo Relator, e com fundamento nos arts. 32, 33 e 48, da Lei 8.443/1992, em:
9.1 conhecer do recurso e, no mérito, negar-lhe provimento;
9.2. dar ciência desta deliberação à recorrente e aos demais interessados.
HISTÓRICO
2.	Trata-se de relatório de auditoria realizada pela Secretaria de Fiscalização de Infraestrutura Urbana - SeinfraUrbana na Fundação Oswaldo Cruz - Fiocruz, no período de 11 a 29/5/2015, com o objetivo de fiscalizar a construção do Complexo de Pesquisa e Desenvolvimento em Saúde e Produção de Imunobiológicos localizado no Município de Euzébio/CE. A fiscalização teve por escopo a execução da 2ª e 3ª etapas da obra, ambas contratadas junto à empresa C.G. Construções Ltda., mediante processo licitatório.
3.	Por meio do Acórdão 1247/2016-TCU-Plenário, formularam-se determinações à Fiocruz acerca da obra mencionada, concernentes à inadequação do preço da administração local e ao superfaturamento decorrente do pagamento da administração em valores fixos, dissociados da execução contratual.
4.	A seguir, a C.G. Construções Ltda., empresa interessada, interpôs pedido de reexame, ao qual foi negado provimento, por meio do Acórdão 2571/2008-TCU-Plenário, conforme dispositivo acima reproduzido.
5.	Inconformada, a empresa opõe embargos de declaração, que são objeto do presente exame.
EXAME DE ADMISSIBILIDADE
6.	Reitera-se o exame preliminar de admissibilidade, que propôs o conhecimento do recurso e a suspensão dos efeitos do inteiro teor do acórdão recorrido (peça 140) , realizado em cumprimento a despacho proferido pelo relator, Exmo. Ministro Aroldo Cedraz (peça 139) .
EXAME técnico
7.	Delimitação
7.1.	O presente recurso tem por objeto examinar as seguintes irregularidades verificadas na obra de construção do Complexo de Pesquisa e Desenvolvimento em Saúde e Produção de Imunobiológicos da Fiocruz localizada no Município de Euzébio/CE:
a)	o sobrepreço decorrente de quantitativos inadequados do item administração local;
b)	o superfaturamento decorrente do pagamento da administração local em valores fixos, dissociados da execução contratual;
c)	o pagamento por serviços não realizados nas duas etapas da obra.
8.	O sobrepreço decorrente de quantitativos inadequados do item administração local.
8.1.	Alegações (peça 137, p. 6-8) :
8.2.	A embargante juntou ao pedido de reexame vasta documentação que relata os períodos, horários, datas e valores despendidos com treinamento de pessoal para o atendimento às especificações do Processo AQUA (declaração da gerenciadora Architectus; declaração de reuniões semanais elaborada pela C.G. Construções; declaração atestando a ocorrência dos treinamentos; e planilhas de cálculo referentes aos respectivos custos) .
8.3.	O entendimento do acórdão contestado de que a recorrente não demonstrou de que forma o processo de certificação teria onerado os custos de BDI da obra se mostra contraditório com a documentação probatória carreada aos autos.
8.4.	Análise:
8.5.	Nos termos dos enunciados da jurisprudência selecionada desta Corte de Contas:
A contradição passível de ser saneada pela via dos embargos de declaração é aquela verificada entre a deliberação e/ou a ementa e os argumentos que lhes serviram de embasamento. Eventual discordância em relação ao suporte fático ou ao parâmetro jurídico utilizados para a decisão do julgado trata-se de discussão de suposto erro in judicando, que não é objeto dessa espécie recursal.
Acórdão 1354/2015-TCU-Plenário, Relator Benjamin Zymler.
Contradição entre a decisão e as peças dos autos ou decisões anteriores do Tribunal não enseja embargos de declaração.
Acórdão 1174/2008-TCU-Segunda Câmara, Relator Marcos Bemquerer.
A contradição objeto de embargos de declaração deve estar contida dentro dos termos do inteiro teor da deliberação atacada.
Acórdão 131/2015-TCU-Primeira Câmara, Relator Bruno Dantas.
Os embargos de declaração não se prestam à correção de eventual erro na apreciação da matéria, seja ele error in judicando ou error in procedendo.
Acórdão 171/2018-TCU-Plenário, Relator Benjamin Zymler.
8.6.	No mesmo sentido, entre outros: Acórdãos 291/2015, Relator Walton Alencar Rodrigues, e 2972/2012, Relator Aroldo Cedraz, ambos do Plenário.
8.7.	A contradição que é passível de embargos de declaração é aquela entre os próprios termos contidos na deliberação recorrida, isto é, em seu dispositivo, voto condutor e relatório. Admitir a arguição da coerência entre o acórdão recorrido e a documentação probatória acostada às peças dos autos significaria permitir a reavaliação dos fundamentos que conduziram à prolação do acórdão recorrido e, dessa forma, a rediscussão do respectivo mérito. Ou seja, significaria averiguar a ocorrência de error in judicando, matéria reservada a outras espécies recursais.
8.8.	Além disso, não existe a alegada contradição, pois a documentação probatória foi detalhadamente analisada nos autos. Conforme consignado no voto condutor do acórdão recorrido (peça 132, p. 2) :
8.	A recorrente alega que o edital da licitação continha exigências especiais, sobretudo no que tange a necessidade de obedecer ao Perfil de Qualidade Ambiental do Empreendimento, conforme definido pela Fiocruz, o que lhe importaria custos extraordinários de treinamento e de pessoal.
9.	Contudo, a documentação relativa a esses custos foi apresentada de forma deficiente, ou seja, incapaz de comprovar a realização de custos extraordinários de gerenciamento da obra, e parcial, uma vez que visa a comprovar custos extras de R$ 611.265,06, em muito inferiores ao excesso da cobrança de administração local.
10.	Nesse ponto, a documentação acostada às peças 109-125 também não é apta a comprovar essa necessidade adicional, em especial, no que tange a principal argumentação da recorrente: os altos custos relativos ao atendimento aos critérios da Certificação Aqua, estimados em R$ 970.947,73.
11.	Ademais, as declarações e documentos trazidos aos autos são, em quase sua totalidade, apócrifos ou constituem de declarações produzidas pela própria recorrente ou por seu quadro de funcionários, ou, ainda, não conseguem comprovar a ligação entre as despesas alegadas e as obras do Complexo de Pesquisa e Desenvolvimento em Saúde e Produção de Imunobiológicos de Euzébio/CE.
12.	Chama a atenção, em especial, que são listados nas planilhas da empresa profissionais como pedreiro, "aux. de bomb. hidráulico", pintor e diversos outros que não constam dos custos de administração local constantes das planilhas orçamentárias originais da 2ª e da 3ª etapa da obra e que não são discriminados itens específicos relativos ao treinamento de mão de obra na administração local.
13.	Conforme bem observou a unidade técnica, os requisitos dessa Certificação já foram considerados quando se optou por utilizar o referencial máximo como parâmetro de comparação dos custos de administração local.
14.	Como arremate, é importante ressaltar que o percentual de administração local é muito superior a outras obras públicas na região (...) .
15.	Concluo, portanto, que a recorrente não logrou êxito em quantificar e comprovar um impacto adicional ao limite máximo já atribuído aos custos de BDI da obra, ou seja, não demonstrou objetivamente de que forma o processo de certificação teria modificado a produtividade de seus profissionais e onerado o orçamento.
8.9.	A questão é examinada em maiores detalhes nas instruções anteriores desta unidade (peças 104 e 128) .
8.10.	A alegação apresentada, portanto, é descabida e improcedente.
9.	O superfaturamento decorrente do pagamento da administração local em valores fixos, dissociados da execução contratual.
9.1.	Alegações (peça 137, p. 8-9) :
9.2.	Existe nos autos prova cabal de que foram feitos ajustes no cronograma físico-financeiro da obra em virtude da celebração de aditivos contratuais entre a Fiocruz e a C.G. Construções, os quais trouxeram equilíbrio entre o pagamento e a execução do empreendimento.
9.3.	As obras da 2ª etapa encontram-se atualmente com 98,53% do objeto já executado e 94,62% dos pagamentos já faturados.
9.4.	É obscuro o item do acórdão recorrido que afirma que não foram trazidos elementos comprobatórios desses fatos.
9.5.	Análise:
9.6.	Quanto a esse tema, o voto condutor do acórdão recorrido registra que (peça 132, p. 3) :
19.	Oportuno destacar que a empresa recorrente alegou terem sido realizados ajustes no cronograma físico-financeiro que teriam trazido equilíbrio à relação entre a execução contratual e a obra.
20.	No entanto, ao se debruçar sobre a documentação trazida, a unidade técnica ponderou que não foram trazidos documentos comprobatórios de que o equilíbrio contratual teria sido restaurado e de que os percentuais de execução e de faturamento da etapa seriam de 98,53% e 94,62%, respectivamente, em relação à 2ª etapa da obra. Ademais, nada trouxe a recorrente em relação à 3ª etapa, na qual o superfaturamento dos pagamentos da administração local também foi identificado.
21.	Assim, também nesse item, não há reparos necessários a serem feitos na decisão vergastada.
9.7.	Como se pode ver, o acórdão contestado afirma claramente a inexistência de prova do fato alegado, conclusão que é confirmada nesta oportunidade, visto que a embargante persiste em nada trazer aos autos que a contradiga objetivamente. Não existe a obscuridade alegada.
10.	O pagamento por serviços não realizados nas duas etapas da obra.
10.1.	Alegações (peça 137, p. 9-10) :
10.2.	Os profissionais apontados no voto (engenheiros, inclusive o responsável pela certificação ambiental, mestre de obras e encarregado) prestaram serviços à embargante nos meses de junho e julho de 2015, conforme atestam os contracheques juntados aos autos.
10.3.	O voto do e. Relator resta mais uma vez contraditório aos documentos acostados aos autos.
10.4.	Análise:
10.5.	Novamente, a embargante alega suposta contradição, no intuito de obter a reavaliação dos fundamentos do acórdão recorrido, rediscutir o mérito e, desse modo, averiguar error in judicando, o que não é cabível em embargos de declaração.
10.6.	A questão foi conclusivamente analisada pelo Exmo. Ministro Relator a quo, em seu voto (peça 132, p. 3-4) :
22.	Em relação à irregularidade de pagamento por serviços não realizados nas duas etapas da obra, a empresa recorrente argumentou que "os profissionais de engenharia (inclusive o responsável pelas atividades de certificação ambiental) , o mestre de obras e os encarregados prestaram, sim, serviços nos meses de junho e julho de 2015 à recorrente".
23.	Esta irregularidade foi assim descrita pela equipe de auditoria que fiscalizou a obra considerada (peça 76, p. 27) :
"110. Percebe-se que itens relativos aos profissionais constantes nas planilhas de administração local orçadas para as duas etapas da obra ora analisadas que deveriam constar em todos os meses de execução da obra não constaram na folha de pagamento do mês de julho de 2015, como, por exemplo, engenheiro para certificação ambiental, um mestre de obras, e um encarregado."
24.	Nesta etapa processual, as alegações da recorrente em sua peça recursal e nos memorais posteriormente apresentados são contraditórias no que se refere à efetiva ocupação e prestação dos serviços por esses profissionais.
25.	Entre as incoerências, estão a indicação de trainee como gestor Aqua, função descrita pela recorrente como de elevada complexidade, bem como a não comprovação da participação dos profissionais ora indicados nas reuniões de treinamento. (...) .
26.	Ressalto que, ao comparar as novas indicações trazidas pela recorrente e as planilhas de execução da obra, a Secretaria de Recursos concluiu não ter sido justificado o registro de três profissionais a menos na tabela de funcionários relacionados com a administração local da obra de julho de 2015, apresentada pela Fiocruz, em relação aos que constam da composição da administração local, também apresentada pela entidade, o que importa em pagamento por serviços não realizados.
10.7.	Essa questão também foi detalhadamente analisada nas instruções anteriores desta unidade (peças 104 e 128) .
10.8.	Portanto, a alegação é descabida e improcedente.
CONCLUSÃO
11.	Das análises anteriores, conclui-se que:
a)	a embargante alega supostas contradições no intuito de obter a reavaliação dos fundamentos do acórdão recorrido, rediscutir o mérito e, desse modo, averiguar error in judicando, o que não é cabível em embargos de declaração;
b)	o acórdão contestado afirma claramente a inexistência de prova do fato alegado, conclusão que é confirmada nesta oportunidade, visto que a embargante nada trouxe aos autos que a contradiga objetivamente, o que confirma a inexistência da obscuridade alegada.
12.	Com base nessas conclusões, propõe-se o conhecimento dos embargos opostos e a sua rejeição.
PROPOSTA DE ENCAMINHAMENTO
13.	Ante o exposto, submete-se à consideração superior a presente análise dos embargos de declaração opostos pela C.G. Construções Ltda. contra o Acórdão 2571/2018-TCU-Plenário, propondo-se, com fundamento nos arts. 32, inc. II, e 34 da Lei 8.443/1992:
a)	conhecer dos embargos e, no mérito, rejeitá-los;
b)	dar conhecimento à embargante e aos demais interessados da decisão que vier a ser prolatada."
É o Relatório.

8.1. Anastacio Jorge Matos de Sousa Marinho (8502/OAB-CE) e outros, representando C. G. Construções Ltda.
8.2. Eduardo Marcelo de Lima Sales (64.141/OAB-RJ), representando Fundação Oswaldo Cruz.

Não atuou.

auditoria. Fundação Oswaldo Cruz. Obras do complexo de pesquisa e desenvolvimento localizado no município de Euzébio-CE. i) Administração local. Sobrepreço. ii) Pagamento da verba em parcelas fixas, dissociadas do percentual de execução das obras. Superfaturamento. Determinações à Fiocruz. Pedido de reexame. Não provimento. Embargos de declaração. Rediscussão do mérito da deliberação embargada. Não provimento. Ciência aos interessados.

RELATÓRIO DE AUDITORIA (RA)

Secretaria de Recursos (Serur); Secretaria de Fiscalização de Infraestrutura Urbana (SeinfraUrb).

Conforme exposto no Relatório precedente, cuidam-se de Embargos de Declaração opostos pela C.G. Construções Ltda. contra o Acórdão 2571/2018-TCU-Plenário, por meio do qual se negou provimento a pedido de reexame interposto contra o Acórdão 1247/2016-TCU-Plenário.
Cabe mencionar que a supracitada decisão foi tomada no âmbito de processo relatório de auditoria realizada na Fundação Oswaldo Cruz - Fiocruz, no período de 11 a 29/5/2015, com o objetivo de fiscalizar a construção do Complexo de Pesquisa e Desenvolvimento em Saúde e Produção de Imunobiológicos localizado no Município de Euzébio-CE. A fiscalização teve por escopo a execução da 2ª e 3ª etapas da obra, ambas contratadas junto à empresa C.G. Construções Ltda., mediante processo licitatório.
Em síntese, a embargante busca o reexame das seguintes irregulares encontradas: (i) sobrepreço decorrente de quantitativos inadequados do item administração local; (ii) o superfaturamento decorrente do pagamento da administração local em valores fixos, dissociados da execução contratual; e (iii) o pagamento por serviços não realizados nas duas etapas da obra, requerendo o que se segue em sua peça recursal (peça 137) :
À luz do exposto, roga a embargante pela total procedência dos presentes Embargos de Declaração, saneando as contradições e obscuridades apontadas na fundamentação que ensejou o Acórdão 2571/2018-TCU-Plenário, de modo a reformar o decisum ora embargado, uma vez que restou comprovado que não há qualquer indício de superfaturamento ou sobrepreço na segunda ou terceira etapas das obras em apreço, haja vista que o percentual da taxa de administração local apresentado pela recorrente se amolda às necessidades da Certificação AQUA e o cronograma físico financeiro da obra está em pleno equilíbrio, considerando-se que os valores pagos pelo contrato estão em conformidade com o prazo de entrega do objeto executado, não havendo que se falar em qualquer tipo de reajuste, revisão ou glosa dos contratos pactuados entre a Fiocruz e a C.G Construções Ltda., conforme vasta documentação probatória acostada aos autos, o que se impõe por medida de justiça.
Ao analisar os novos fatos encaminhados, a unidade especializada concluiu que:
a)	a embargante alega supostas contradições no intuito de obter a reavaliação dos fundamentos do acórdão recorrido, rediscutir o mérito e, desse modo, averiguar error in judicando, o que não é cabível em embargos de declaração;
b)	o acórdão contestado afirma claramente a inexistência de prova do fato alegado, conclusão que é confirmada nesta oportunidade, visto que a embargante nada trouxe aos autos que a contradiga objetivamente, o que confirma a inexistência da obscuridade alegada.
De fato, ao compulsar os autos verifico que as irregularidades foram examinadas tanto no voto condutor do acórdão recorrido, quanto nos pareceres que foram a eles incorporados.
Quanto ao exame da primeira irregularidade, não há contradição, vez que a documentação probatória foi analisada de forma integral nos autos (como pode ser visto no exceto do voto condutor da decisão recorrida, reproduzido abaixo) , não cabendo a sua reanálise nessa etapa processual devido à inaptidão dessa via recursal para essa finalidade:
"8.	A recorrente alega que o edital da licitação continha exigências especiais, sobretudo no que tange a necessidade de obedecer ao Perfil de Qualidade Ambiental do Empreendimento, conforme definido pela Fiocruz, o que lhe importaria custos extraordinários de treinamento e de pessoal.
9.	Contudo, a documentação relativa a esses custos foi apresentada de forma deficiente, ou seja, incapaz de comprovar a realização de custos extraordinários de gerenciamento da obra, e parcial, uma vez que visa a comprovar custos extras de R$ 611.265,06, em muito inferiores ao excesso da cobrança de administração local.
10.	Nesse ponto, a documentação acostada às peças 109-125 também não é apta a comprovar essa necessidade adicional, em especial, no que tange a principal argumentação da recorrente: os altos custos relativos ao atendimento aos critérios da Certificação Aqua, estimados em R$ 970.947,73.
11.	Ademais, as declarações e documentos trazidos aos autos são, em quase sua totalidade, apócrifos ou constituem de declarações produzidas pela própria recorrente ou por seu quadro de funcionários, ou, ainda, não conseguem comprovar a ligação entre as despesas alegadas e as obras do Complexo de Pesquisa e Desenvolvimento em Saúde e Produção de Imunobiológicos de Euzébio/CE.
12.	Chama a atenção, em especial, que são listados nas planilhas da empresa profissionais como pedreiro, "aux. de bomb. hidráulico", pintor e diversos outros que não constam dos custos de administração local constantes das planilhas orçamentárias originais da 2ª e da 3ª etapa da obra e que não são discriminados itens específicos relativos ao treinamento de mão de obra na administração local.
13.	Conforme bem observou a unidade técnica, os requisitos dessa Certificação já foram considerados quando se optou por utilizar o referencial máximo como parâmetro de comparação dos custos de administração local.
14.	Como arremate, é importante ressaltar que o percentual de administração local é muito superior a outras obras públicas na região (...) ."
O mesmo ocorreu em relação ao superfaturamento decorrente do pagamento da administração em valores fixos, dissociados da execução contratual, que mereceu o seguinte tratamento no Voto Condutor da decisão recorrida:
"19.	Oportuno destacar que a empresa recorrente alegou terem sido realizados ajustes no cronograma físico-financeiro que teriam trazido equilíbrio à relação entre a execução contratual e a obra.
20.	No entanto, ao se debruçar sobre a documentação trazida, a unidade técnica ponderou que não foram trazidos documentos comprobatórios de que o equilíbrio contratual teria sido restaurado e de que os percentuais de execução e de faturamento da etapa seriam de 98,53% e 94,62%, respectivamente, em relação à 2ª etapa da obra. Ademais, nada trouxe a recorrente em relação à 3ª etapa, na qual o superfaturamento dos pagamentos da administração local também foi identificado.
21.	Assim, também nesse item, não há reparos necessários a serem feitos na decisão vergastada."
A embargante segue buscando a reavaliação das provas quanto ao terceiro ponto, porém, novamente, a questão foi explicitamente examinada na decisão recorrida, que trouxe as seguintes considerações:
"22.	Em relação à irregularidade de pagamento por serviços não realizados nas duas etapas da obra, a empresa recorrente argumentou que "os profissionais de engenharia (inclusive o responsável pelas atividades de certificação ambiental) , o mestre de obras e os encarregados prestaram, sim, serviços nos meses de junho e julho de 2015 à recorrente".
23.	Esta irregularidade foi assim descrita pela equipe de auditoria que fiscalizou a obra considerada (peça 76, p. 27) :
'110. Percebe-se que itens relativos aos profissionais constantes nas planilhas de administração local orçadas para as duas etapas da obra ora analisadas que deveriam constar em todos os meses de execução da obra não constaram na folha de pagamento do mês de julho de 2015, como, por exemplo, engenheiro para certificação ambiental, um mestre de obras, e um encarregado.'
24.	Nesta etapa processual, as alegações da recorrente em sua peça recursal e nos memorais posteriormente apresentados são contraditórias no que se refere à efetiva ocupação e prestação dos serviços por esses profissionais."
"25.	Entre as incoerências, estão a indicação de trainee como gestor Aqua, função descrita pela recorrente como de elevada complexidade, bem como a não comprovação da participação dos profissionais ora indicados nas reuniões de treinamento. (...) .
26.	Ressalto que, ao comparar as novas indicações trazidas pela recorrente e as planilhas de execução da obra, a Secretaria de Recursos concluiu não ter sido justificado o registro de três profissionais a menos na tabela de funcionários relacionados com a administração local da obra de julho de 2015, apresentada pela Fiocruz, em relação aos que constam da composição da administração local, também apresentada pela entidade, o que importa em pagamento por serviços não realizados."
Nesse ponto, cabe esclarecer que os pareceres da unidade especializada (peças 104- 106 e 128-130) foram explicitamente incorporados às minhas próprias razões de decidir naquela decisão, compondo, portanto, a fundamentação do acórdão recorrido. Esses pareceres apresentam análise ainda mais detalhada e convergente com a posição adotada no Acórdão recorrido.
Dessa forma, aplica-se a jurisprudência dessa Corte que informa que não há omissão apta ao acolhimento de embargos de declaração quando a matéria é enfrentada na instrução da unidade técnica que consta do relatório e integra as razões de decidir da deliberação embargada, bem assim, na hipótese de haver aspectos divergentes entre o encaminhamento por ela proposto e o que foi compreendido pelo julgador, quando tais questões são objeto de considerações específicas (e.g. Acórdão 1118/2017-TCU-Segunda Câmara) .
Assim, entendo que os embargos de declaração visam a complementar e aclarar a decisão embargada, produzindo apenas efeito integrativo. Sem dúvida, a finalidade principal do recurso de declaração é permitir o acabamento do julgado, a fim de que sejam aclaradas as obscuridades, eliminadas as contradições e supridas as omissões passíveis de terem ocorrido na deliberação embargada. Dessa forma, a via estreita destinada a essa espécie recursal não se presta ao reexame da matéria na forma pretendida pelo recorrente.
À vista dessas considerações, anuindo e incorporando os pareceres da unidade instrutiva às minhas próprias razões de decidir, entendo que não assiste razão ao embargante, vez que ausentes os vícios alegados no acórdão recorrido. Rejeito, portanto, os embargos apresentados.
Ante o exposto, VOTO por que o Tribunal acolha a minuta de acórdão que ora submeto à deliberação deste Colegiado. 
TCU, Sala das Sessões Ministro Luciano Brandão Alves de Souza, em 11 de setembro de 2019.
AROLDO CEDRAZ 
Relator